臺灣彰化地方法院刑事判決　　　　　　　96年度訴字第2078號
公　訴　人　臺灣彰化地方法院檢察署檢察官
被　　　告　甲○○
上列被告因違反毒品危害防制條例案件，經檢察官提起公訴（96
年度毒偵字第4851號），本院合議庭裁定由受命法官獨任進行簡
式審判程序，茲判決如下：
    主  文
甲○○施用第一級毒品，處有期徒刑柒月，扣案之第一級毒品海
洛因肆包（合計淨重壹點貳貳公克，空包裝總重貳點貳壹公克，
純度百分之陸拾玖點陸，純質淨重零點捌伍公克）、摻有第一
級毒品海洛因之香菸（含塑膠濾嘴）壹支，均沒收銷燬之，吸管
貳支沒收；又施用第二級毒品，處有期徒刑肆月，吸食器壹個、
玻璃球壹個均沒收。應執行有期徒刑拾月，扣案之第一級毒品海
洛因肆包（合計淨重壹點貳貳公克，空包裝總重貳點貳壹公克，
純度百分之陸拾玖點陸，純質淨重零點捌伍公克）、摻有第一
級毒品海洛因之香菸（含塑膠濾嘴）壹支，均沒收銷燬之，吸管
貳支、吸食器壹個、玻璃球壹個均沒收。
    犯罪事實
一、甲○○前於民國95年間因施用毒品案件，經本院以95年度毒
    聲字第119 號裁定送勒戒處所觀察、勒戒後，認無繼續施用
    毒品之傾向，於95年4 月7 日觀察、勒戒執行完畢釋放，且
    經臺灣彰化地方法院檢察署檢察官以95年度毒偵字第1057號
    為不起訴處分確定。詎其不知悔改，明知海洛因及甲基安非
    他命，分別業經公告為毒品危害防制條例第2 條第2 項第1
    、2 款所列管之第1 、2 級毒品，不得非法持有、施用，復
    基於施用第1 級毒品海洛因、第2 級毒品甲基安非他命之犯
    意，於前揭觀察、勒戒執行完畢釋放後5 年內，於96年9 月
    19日下午4 時30分，在其位於彰化縣鹿港鎮○○街116 號住
    處內，分別將海洛因摻入香菸內點燃吸食，另將甲基安非他
    命以玻璃球吸食器隔熱燒烤吸食煙霧之方式，施用第1 級毒
    品海洛因、第2 級毒品甲基安非他命各1 次。嗣經警方於96
    年9 月19日下午4 時40分，經其與其母鄭楊順品同意，至其
    前揭住處搜索而查獲，並扣得其所有分別供施用第1 、2 級
    毒品之第1 級毒品海洛因4 包（合計淨重1.22公克，空包裝
    總重2.21公克，純度69.63 ％，純質淨重0.85公克）、摻有
    第1 級毒品海洛因之香菸（含塑膠濾嘴）1 支、吸管2 支、
    吸食器1 個、玻璃球1 個，且於96年9 月19日下午6 時47分
    採尿送驗後，始知上情。
二、案經彰化縣警察局鹿港分局報請臺灣彰化地方法院檢察署檢
    察官偵查起訴。
    理  由
一、本案被告甲○○所犯係死刑、無期徒刑、最輕本刑為3 年以
    上有期徒刑以外之罪，其於準備程序就前揭被訴事實為有罪
    之陳述，經受命法官告知簡式審判程序之旨，並聽取其與公
    訴人之意見後，本院認無不得或不宜改依簡式審判程序進行
    之處，爰依刑事訴訟法第273 條之1 第1 項、第284 條之1
    ，裁定本案由受命法官獨任進行簡式審判程序，合先敘明。
二、訊據被告對其於上揭時、地，分別施用第1 級毒品海洛因及
    第2 級毒品甲基安非他命各1 次之事實，均坦承不諱（參見
    本院96年12月12日審判筆錄），核與證人即被告之母鄭楊順
    品於警詢中所述內容相符，且有查獲照片4 張（參見警卷）
    附卷可參，並有扣案粉末4 包，經送驗後係第1 級毒品海洛
    因（合計淨重1.22公克，空包裝總重2.21公克，純度69.63
    ％，純質淨重0.85公克）；另扣案香菸（含塑膠濾嘴）1 支
    ，經送驗後亦殘留有第1 級毒品海洛因反應，此有法務部調
    查局96年10月14日調科壹字第09623072260 號鑑定書、詮昕
    科技股份有限公司96年11月28日報告編號D0000000號藥物檢
    驗報告各1 紙（參見臺灣彰化地方法院檢察署96年度毒偵字
    第4851號偵查卷宗第16頁、本院卷宗）附卷可參；至扣案之
    吸管2 支係被告所有供施用第1 級毒品海洛因所用之物，又
    扣案之吸食器1 個、玻璃球1 個則係被告所有供施用第2 級
    毒品甲基安非他命所用之物，業經被告於本院審理中供明在
    卷，可資佐證。另查：
  (一)被告係於96年9 月19日下午6 時47分，經警方採集被告尿液
    送驗結果，分別呈嗎啡、甲基安非他命陽性反應，此有詮昕
    科技股份有限公司96年10月2 日報告編號00000000號濫用藥
    物尿液檢驗報告、委託檢驗尿液代號與真實姓名對照表各1
    份（參見同上偵查卷宗第9 頁）附卷可稽，足見被告確有施
    用第1 、2 級毒品海洛因、甲基安非他命各1 次之事實，應
    可認定。
  (二)按海洛因施用入人體後水解還原成嗎啡，再循嗎啡之代謝方
    式排出體外，業據行政院衛生署藥物食品檢驗局73藥檢壹字
    第030221號函說明綦詳，且依醫學臨床實驗及根據英國藥學
    會出版Isolation and Indentification of Drugs一書第2
    版載明：口服或注射海洛因後可快速吸收，並於血液中迅速
    代謝成6 —乙醯嗎啡，然後轉變成嗎啡；再毒品施用後於尿
    液、血液中可檢出之最大時限，與施用劑量、施用頻率、施
    用方式、施用者飲水量之多寡、個人體質、檢體收集時間點
    及所用檢測方法之靈敏度等因素有關，因個案而異，一般於
    尿液中可檢出之最大時限，古柯鹼為施用後1 至4 天、海洛
    因為2 至4 天、嗎啡為2 至4 天、大麻為1 至10天、安非他
    命為1 至4 天、甲基安非他命為1 至5 天、MDMA為1 至4 天
    、MDA 為1 至4 天、Ketamine為2 至4 天等語，業經行政院
    衛生署藥物食品檢驗局92年7 月17日管檢字第0920005404號
    函、92年7 月23日管檢字第0920005609號函載明明確。是參
    酌前揭報告，被告自白於前揭時間分別有施用第1 級毒品海
    洛因、第2 級毒品甲基安非他命各1 次之犯行等語，核與事
    實相符，應堪採信。
  (三)另犯毒品危害防制條例第10條施用第1 級、第2 級毒品之罪
    者，檢察官應先聲請法院裁定將被告令送勒戒處所觀察、勒
    戒，經觀察、勒戒後，認無繼續施用毒品傾向者，應由檢察
    官為不起訴之處分，且經觀察、勒戒執行完畢釋放後，5 年
    內再犯第10條之罪，檢察官應依一般刑事訴訟程序予以起訴
    論罪科刑，此觀諸毒品危害防制條例第20條第1 項、第2 項
    、第23條第2 項前段規定自明。經查，被告前於95年間因施
    用毒品案件，經本院以95年度毒聲字第119 號裁定送勒戒處
    所觀察、勒戒後，認無繼續施用毒品之傾向，於95年4 月7
    日觀察、勒戒執行完畢釋放，且經臺灣彰化地方法院檢察署
    檢察官以95年度毒偵字第1057號為不起訴處分確定等情之事
    實，此有臺灣高等法院被告前案紀錄表、臺灣彰化地方法院
    檢察署刑案資料查註紀錄表各1 份附卷可參。被告前既曾因
    施用毒品案件，經觀察、勒戒後，復因施用毒品，其於前開
    觀察、勒戒執行完畢釋放後5 年內，再犯本案施用毒品罪，
    依毒品危害防制條例第23條第2 項之規定，屬應依法論罪科
    刑之行為，依前開說明，本案被告上開所為，係於95年4 月
    7 日觀察、勒戒執行完畢釋放後5 年內，分別再犯毒品危害
    防制條例第10條第1 、2 項施用第1 、2 級毒品罪，本案事
    證明確，被告上開犯行洵堪認定。
三、按海洛因、甲基安非他命為毒品危害防制條例第2 條第2 項
    第1 、2 款所明定之第1 、2 級毒品。核被告所為，係犯同
    條例第10條第1 項之施用第1 級毒品罪及同條例第10條第2
    項之施用第2 級毒品罪。被告持有第1 、2 級毒品進而施用
    ，持有之低度行為各為施用之高度行為所吸收，均不另論持
    有毒品之罪。被告所犯上開2 罪，犯意各別，行為互異，應
    分論併罰。爰審酌被告前因施用毒品案件經觀察、勒戒執行
    完畢釋放後，仍未能徹底戒絕毒品，復犯本案施用毒品罪，
    顯見其無戒毒悔改之意，惟念其施用毒品之手段、施用毒品
    乃自戕一己之身體健康，尚未對他人造成危害，且犯後已坦
    承犯行，態度良好等一切情狀，各量處如主文所示之刑，並
    定其應執行之刑。
四、又毒品危害防制條例第18條第1 項前段之規定，乃刑法第38
    條第1 項第1 款之特別規定，此所稱查獲之毒品，係指有罪
    判決書於事實欄內，已經認定為被告有罪事實之毒品，即足
    當之，不以仍屬於被告所有者為限（最高法院92年度臺非字
    第297 號裁判要旨參照）。經查：
  (一)扣案之粉末4 包（合計淨重1.22公克，空包裝總重2. 21 公
    克，純度69.6 3％，純質淨重0.85公克）、香菸（含塑膠濾
    嘴）1 支，經送驗後係第1 級毒品海洛因或攙有第1 級毒品
    海洛因等情，已如前述，且該包裝海洛因之塑膠袋、摻有海
    洛因之香菸，業已無法與毒品析離，均屬違禁物，不問是否
    屬於犯人所有與否，依毒品危害防制條例第18條第1 項前段
    規定，併予宣告沒收銷燬之。又鑑定耗損之毒品，既已滅失
    ，即無庸併予宣告沒收銷燬，附此敘明。
  (二)至扣案之吸管2 支、吸食器1 個、玻璃球1 個，均係被告所
    有，且分別供其施用第1 、2 級毒品海洛因、甲基安非他命
    所用之物，業經被告供明在卷，已如前述，爰依刑法第38條
    第1 項第2 款之規定，併予宣告沒收，併此敘明。
據上論斷，應依刑事訴訟法第273 條之1 第1 項、第299 條第1
項前段，毒品危害防制條例第10條第1 項、第2 項、第18條第1
項前段，刑法第11條、第51條第5 款、第38條第1 項第2 款，判
決如主文。
本案經檢察官吳芙如到庭執行職務。
中　　華　　民　　國　　96　　年　　12　　月　　26　　日
                  刑事第八庭      法  官  唐中興
以上正本證明與原本無異。
如不服本判決，應於判決送達後10日內，向本院提出上訴書狀，
上訴書狀應「敘述具體上訴理由」，並按他造當事人之人數附繕
本。「切勿逕送上級法院」。
中　　華　　民　　國　　96　　年　　12　　月　　26　　日
                                  書記官  施惠卿
【附錄本案判決論罪科刑法條全文】：
毒品危害防制條例第10條
施用第1級毒品者，處6月以上5年以下有期徒刑。
施用第2級毒品者，處3年以下有期徒刑。
